臺灣高等法院高雄分院刑事判決　　　　96年度上訴字第1903號
上　訴　人　臺灣高雄地方法院檢察署檢察官
被　　　告　甲○○（原名王昆明）
上列上訴人因懲治走私條例案件，不服臺灣高雄地方法院96年度
訴字第2043號中華民國96年6 月28日第一審判決（起訴案號：臺
灣高雄地方法院檢察署96年度偵字第776 號），提起上訴，暨移
送併辦（臺灣基隆地方法院檢察署96年度偵字第3588號），本院
判決如下：
    主  文
原判決關於甲○○部分撤銷。
甲○○共同連續私運管制物品進口逾公告數額，處有期徒刑拾月
，減為有期徒刑伍月。
    事  實
一、 甲○○（原名王昆明）、蘇至億（原名蘇文屏，另案判決
     確定）、高毓成（經原審判決未上訴而確定）及鄔中和（
     另案判決確定）均明知檳榔係海關進口稅則第8 章所列管
     制進口物品，未經許可不得輸入進口，其4 人竟共同基於
     私運管制物品進口之概括犯意聯絡，由鄔中和先出具委任
     書，委託高毓成任職之宏遠報關公司，辦理進口報關事項
     ，嗣甲○○、蘇至億以廣宏企業行（負責人為鄔中和）名
     義自大陸地區進口白蘿蔔，而在大陸地區某處，將管制進
     口之檳榔3,614 公斤及1,475 公斤，與依法申報進口之白
     蘿蔔混合裝櫃後，分別夾藏在編號WHLU0000000 號及WHL0
     0000000 號2 只貨櫃底部下層位置，即由大陸地區起運來
     台。高毓成明知上開2 只貨櫃內夾藏有管制物品檳榔，仍
     於94年6 月18日及21日，分別填寫BD/93/W342/0001 及BD/
     93/W502/ 0032 號進口報單，並在該2 紙進口報單填寫進
     口項目為「鮮蘿蔔」，持該2 紙進口報單，向財政部高雄
     關稅局投單報運進口。嗣上開2 只貨櫃分別於94年6 月21
     日、29日運抵高雄港，經高雄關稅局人員於94年6 月21日
     、6 月30日開櫃檢驗，當場查獲並扣得貨櫃內夾藏之私運
     檳榔計5,089 公斤，始知悉上情。
二、 甲○○復承上開私運管制物品進口之概括犯意，明知大粒
     花菇係海關進口稅則第7章 所列管制進口物品，未經許可
     不得輸入進口，於民國94 年7月間某日，以大勝興企業行
     （負責人為不知情之陳志禮，陳志禮業經不起訴處分確定
     ）名義自大陸地區進口蘿蔔，而在大陸地區某處，將蘿蔔
     19400 公斤及管制進口之大粒花菇1450公斤，分別裝入外
     觀相同之紙箱內，再將蘿蔔970 箱置放在編號CCLU0000000
     號貨櫃前段，大粒花菇290 箱則夾藏在上開貨櫃中段裝櫃
     完畢，即由大陸地區起運來台。上開貨櫃運抵基隆港後，
     甲○○又委由不知情之新義美報關行負責人林松戊，在編
     號AA/9J4/3 379/0016 號進口報單上，填載進口「FRESH
     RAD ISH 」25200 公斤後，於94年7 月12日持該進口報單
     向財政部基隆關稅局投單報運進口。嗣經財政部高雄關稅
     局人員開櫃檢驗，當場查獲並扣得夾藏之私運大粒花菇145
     0 公斤，完稅價格新台幣（下同）421620元，始查悉上情
     。
三、案經臺灣高雄地方法院檢察署檢察官自動檢舉偵查起訴暨移
    送本院併案審理。
    理  由
壹、程序部分：
一、被告於民國93年9 月間與自稱「陳重海」之不詳成年男子共
    同虛設海芯企業有限公司，於93年9 月27日利用該公司名義
    ，走私冷凍豬大腸4,100 公斤及乾香菇55公斤之犯行，經本
    院於95年9 月5 日以95年度上訴字第1056號判處駁回上訴，
    並就原審宣告之有期徒刑6 月諭知緩刑3 年，該案復經最高
    法院於95年11月30日以95年度台上字第6609號駁回上訴確定
    ，有上開刑事判決書及臺灣高等法院被告前案紀錄表在卷可
    憑。查被告本件走私犯行係於94年6 、7 月間，與上開案件
    已相距長達約9 月之久；且依被告於原審另案審理共犯鄔中
    和案件作證時之陳述，其係因共犯蘇至億提議要進口檳榔才
    涉案，委請鄔中和擔任「廣宏貿易企業行」名義負責人之代
    價15萬元亦由共犯蘇至億所支付等語（見95年度訴字第1426
    號刑事案卷第171 頁），堪認被告為本件走私檳榔犯行，係
    因共犯蘇至億之提議方共同為之，則被告本件走私犯行與上
    開自行虛設海芯企業有限公司擔任實際負責人之走私犯行，
    顯係基於各別犯意而為，應無疑義，是本院就被告本件走私
    犯行，自得予以審究，合先序明。
二、本判決所引用之證據資料（詳後引證據），其中傳聞證據部
    分，縱無刑事訴訟法第159 條之1 至第159 條之4 或其他規
    定之傳聞證據例外情形，亦因被告及檢察官於本院審判程序
    對證據能力均不爭執，依刑事訴訟法第159 條之5 第2 項之
    規定，本院審酌該證據作成之情況，認為適當，均得為證據
    。
貳、實體部分：
一、犯罪事實欄一共同私運管制物品檳榔進口部分：
    上開犯罪事實欄一所載共同私運管制物品檳榔進口之犯行，
    業據上訴人即被告甲○○（原名王昆明，下稱被告）於原審
    及本院審理時坦承不諱，核與證人蘇至億、高毓成、鄔中和
    及高雄關稅局人員陳文華所證述之情節相符，復有委任書2
    紙、BD/93/W342/0 001及BD/93/W502/ 0032號進口報單2 紙
    、照片4 張在卷可稽，是被告之自白應與事實相符，堪以採
    信。
二、犯罪事實欄二私運管制物品大粒花菇進口部分：
（一）訊據被告矢口否認有何犯罪事實欄二所載私運管制物品大
      粒花菇進口之犯行，辯稱：我只是幫他們轉單，不知道他
      們有走私大粒花菇云云。
（二）經查：
（1）大勝興企業行委託新義美報關行負責人林松戊，在編號AA/
     9J4/3379/0016 號進口報單上，填載進口「FRESH RAD ISH
     」25200 公斤後，於94年7 月12日持該進口報單向財政部
     基隆關稅局投單報運進口，嗣經財政部高雄關稅局人員開
     櫃檢驗，當場查獲並扣得夾藏之私運大陸花菇1450公斤，
     完稅價格新台幣421620元等情，業據證人林松戊於法務部
     調查局航業海員調查處詢問時證述明確（見95年度發查字
     第8 號卷第8 頁背面），復有AA/9J4/3379/0016號進口報
     單及基隆關稅局扣押貨物影本、運輸工具收據及搜索筆錄
     影本各1 份在卷可按（見95年度發查字第8 號卷第12至14
     頁）。
（2）證人即大勝興企業行名義負責人陳志禮於偵查時證稱：
     要進口蘿蔔的事不是我聯絡，我不知何時要進口，也不知
     要進多少貨，進口後是甲○○處理要賣給誰等語（見95 年
     度偵字第2835號卷第80、81頁）；且證人即新義美報關行
     負責人林松戊於偵查時亦證稱：是甲○○主動打電話給我
     洽談報關的事，我是去大勝興企業行找甲○○拿提單、發
     票、裝箱單及小提單等報關資料，報關的錢也是甲○○拿
     給我的等語（見上開偵卷第78頁），又被告於偵查時亦供
     稱：進口後的蘿蔔直接拖到西螺，由我賣給菜販等語（見
     上開偵卷第79頁），復於本院審理時亦自承：我知道他們
     是空殼公司等語（見本院96年10月17日審理筆錄第2 頁）
     。是本案進口貨物係由被告聯繫接洽報關行，亦由被告支
     付報關費用，進口後之貨物亦由被告處理甚明，則顯係由
     被告主導負責，其顯知悉本案自大陸地區進口蘿蔔有夾藏
     大粒花菇私運來台無訛，故其辯稱：我只是幫他們轉單，
     不知道他們有走私大粒花菇云云，顯係事後卸責之詞，委
     無可採。
三、綜上所述，本案事證明確，被告前開犯行均堪以認定。
四、論罪科刑部分：
（一）按懲治走私條例第2 條第4 項規定管制物品及其數額，由
      行政院公告之。行政院依上開法律授權，前以92年10月23
      日院台財字第0920056338號函公告管制物品項目及其數額
      ，其中「丙類」管制進口物品規定：一次私運海關進口稅
      則第一章至第八章所列之物品及稻米、稻米粉、花生、茶
      葉、種子（球）一項或數項，其總額由海關照緝獲時之完
      稅價格計算，超過10萬元（外幣按當時辦理外匯銀行買進
      價格折算）或重量超過1,000 公斤者，即屬管制進口物品
      ，此有卷附行政院前開函示可參（見台灣高雄地方法院檢
      察署95年度偵緝字第70號第49、50頁）。查被告與高毓成
      、鄔中和、蘇至億私運進口之檳榔（犯罪事實欄一部分）
      屬於海關進口稅則第八章所列之堅果等情，有前揭財政部
      高雄關稅局94年12月15日高普進字第0941021180號函可佐
      ，且查獲時總重量高達5,089 公斤，已超過前述海關進口
      稅則規定之及重量，當屬懲治走私條例第2 條所定管制物
      品無訛；又被告私運進口之大粒花菇（犯罪事實欄二部分
      ）屬於海關進口稅則第七章所列之物，查獲總重量逾1,00
      0 公斤，完稅價格逾10萬元，已超過前述海關進口稅則規
      定之及重量，而違反懲治走私條例規定等情，亦有財政部
      基隆關稅局96年6 月8 日基普進字第0961016687號函可憑
      。
（二）次按私運管制物品進口逾公告數額者，依懲治走私條例第
      2 條規定，即構成走私罪；且自大陸地區私運物品進入臺
      灣地區者，以私運物品進口論，應適用懲治走私條例規定
      處斷，懲治走私條例第12條亦定有明文。是被告自大陸地
      區私運管制進口之檳榔及大粒花菇已逾公告數額，並均已
      抵達高雄港而進入我國領域，核被告所為，均係犯懲治走
      私條例第12條、第2 條第1 項之私運管制物品進口逾公告
      數額罪。被告與高毓成、蘇至億、鄔中和就上開犯罪事實
      欄一所載自大陸地區私運管制物品檳榔進口逾公告數額犯
      行部分，有犯意之聯絡及行為之分擔，均為共同正犯。又
      被告先後3 次私運管制物品進口之犯行，時間緊接，所犯
      構成要件相同，顯係基於概括犯意為之，應依修正前刑法
      第56條連續犯之規定論以一罪，並加重其刑。另中華民國
      96年罪犯減刑條例業於96年7 月16日生效施行，本案被告
      犯罪時間係於96年4 月24日以前，又無該條例第3 條規定
      不予減刑之情形，爰依該條例第2條 第1 項第3 款之規定
      減其宣告刑2 分之1 。
（三）被告行為後，刑法業於94年2 月2 日修正公布，並於95年
      7 月1 日生效施行，（1） 關於刪除刑法第56條連續犯之
      規定，被告於新法修正施行前之3 次私運管制物品進口逾
      公告數額犯行，因行為後新法業已刪除連續犯之規定，此
      刪除雖非犯罪構成要件之變更，但顯已影響行為人刑罰之
      法律效果，自屬法律有變更，比較新、舊法結果，以行為
      時之法律即修正前之規定論以連續犯較有利於被告。（2
      ）刑法第28條共犯規定，修正前規定：「二人以上共同實
      施犯罪之行為者，皆為正犯」，修法後改為：「二人以上
      共同實行犯罪之行為者，皆為正犯」，已修正限縮於共同
      實行犯罪行為者始成立共同正犯，排除陰謀共同正犯及預
      備共同正犯，此部分比較新舊法律之結果，以修正後之法
      律較有利於被告。綜合連續犯與共犯新舊法比較之結果，
      依刑法第2 條第1 項規定，應適用最有利於被告之修正前
      刑法之規定。
五、原審據以論處被告罪刑，固非無見；惟查：（一）中華民國
    96年罪犯減刑條例業於96年7 月16日生效施行，原審未及適
    用予以被告減刑，尚有未洽；（二）原審未及就被告自大陸
    地區私運管制物品大粒花菇進口逾公告數額犯行部分（即檢
    察官移送併辦）一併予以審理，尚有未合；（三）被告所犯
    懲治走私條例第12條、第2 條第1 項之私運管制物品進口逾
    公告數額罪之法定刑，為最輕本刑有期徒刑7 年以下之罪，
    依法不得易科罰金，原判決諭知如易科罰金，以銀元300 元
    即新台幣900 元折算1 日，亦有未洽。檢察官上訴意旨，執
    原審未及就併案部分併予審理，指摘原判決此部分不當，為
    有理由；況原判決亦有上開（一）、（三）所述之瑕疵，自
    應由本院將原判決撤銷改判。審酌被告貪圖利益，連續3 次
    不循正常報關程序運輸貨品入境，而未經申報走私管制進口
    物品逾公告數額，嚴重影響國家經濟、食品衛生及稅賦收益
    ，自屬不該，惟念其坦認部分犯行，上開走私物品未經提領
    即為關稅人員查獲，造成危害較輕等一切情狀，量處有期徒
    刑10月，減為有期徒刑5 月。上開走私檳榔5,089 公斤及大
    粒花菇1450公斤，雖係被告犯私運管制進口物品罪所得之物
    ，惟上開扣案檳榔5,089 公斤，業經高雄關稅局為沒入之處
    分，有該局（93）中島字第101 、104 號處分書在卷足稽，
    另大粒花菇1450公斤，業經財政部基隆關稅局於94年7 月26
    日以基普緝處字第0940700357號函移送雲林縣農會處理，有
    上開函文附卷可憑，爰均不為沒收之諭知，併此敘明。
六、同案被告高毓成部分，經原審判決確定，自不另論列，附此
    敘明。
據上論結，應依刑事訴訟法第369 條第1 項前段、第364 條、第
299 條第1 項前段，懲治走私條例第2 條第1 項、第11條、第12
條，刑法第2 條第1 項前段、修正前刑法第28條，修正前刑法第
56條，中華民國96年罪犯減刑條例第2 條第1 項第3 款、第7 條
，判決如主文。
本案經檢察官陳宗吟到庭執行職務。
中　　華　　民　　國　　96　　年　　10　　月　　31　　日
                  刑事第九庭    審判長法  官  莊秋桃
                                      法  官  范惠瑩
                                      法  官  陳  箐
如不服本判決，應於判決送達後10日內向本院提出上訴狀，其未
敘述理由者並應於提出上訴狀後10日內向本院補提理由書（應附
繕本）。
中　　華　　民　　國　　96　　年　　10　　月　　31　　日
                                      書記官  張宗芳
附錄本件判決論罪科刑法條：
《懲治走私條例第2條第1項》
私運管制物品進口、出口逾公告數額者，處7 年以下有期徒刑，
得併科新臺幣300萬元以下罰金。
《懲治走私條例第12條》
自大陸地區私運物品進入臺灣地區，或自臺灣地區私運物品前往
大陸地區者，以私運物品進口、出口論，適用本條例規定處斷。
